臺灣高雄地方法院刑事判決　　　　　　　94年度訴緝字第85號
公　訴　人　臺灣高雄地方法院檢察署檢察官
被　　　告　乙○○
指定辯護人　本院公設辯護人戊○○
上列被告因殺人未遂案件，經檢察官提起公訴（93年度偵緝字第
1497號），本院判決如下：
    主  文
乙○○傷害人之身體，處有期徒刑壹年陸月。
    事  實
一、乙○○因丁○○以提供房間容其居住，後因乙○○衛生習慣
    不佳，晚上均將尿液裝容於寶特瓶且置放所居房間內，未予
    清理，以致丁○○要乙○○搬離該借住房間，乙○○因此心
    生不滿，竟基於傷害之犯意，於民國（下同）92年9 月26日
    下午4 時30分許，在高雄縣岡山鎮壽天公園之健康步道前，
    持自有之連刀柄長約60公分，寬約10公分之西瓜刀1 把，乘
    丁○○背對乙○○時，竟施偷襲，朝丁○○背部接續砍下3
    刀，致丁○○因而受有背部12×4 ×2 公分及6 ×3 ×2公
    分深部割裂傷、左肩8 ×4 ×2 公分深部割裂傷之傷害，幸
    經丁○○反抗，以及適值在場之甲○○及不詳姓名人之攔阻
    ，且不詳姓名之人取走乙○○所持之西瓜刀後，始未進一步
    傷害丁○○。隨後，乙○○即自行離去，丁○○亦騎乘機車
    報警處理，並前往醫院就醫，始查得上情。
二、案經告訴人丁○○訴由高雄縣政府警察局岡山分局報請臺灣
    高雄地方法院檢察署檢察官偵查起訴。
    理  由
一、訊據被告乙○○坦承於前揭時、地持刀傷害告訴人丁○○之
    事實不諱（見本院卷第58、60頁），核與證人即告訴人丁○○（見本院卷第110 ～112 頁）以及目擊並勸阻被告與告訴
    人衝突之甲○○（見本院卷第84頁）於審理時所證被告持刀
    傷害告訴人之情節大致相符，且有告訴人所受傷害之診斷證
    明書1 紙在卷可稽（見警卷第5 頁）；至被告於審理時辯稱
    ：其所持之西瓜刀係自上開壽天公園撿拾而來云云（見本院
    卷第58、60頁），然被告前於通緝到案之偵訊時即已自承上
    開西瓜刀係自己所有等詞（見偵緝卷第15頁），且被告所持
    之西瓜刀僅揮砍3 刀，即均致告訴人受有3處 深度割裂傷之
    傷害，有前述診斷證明書可憑，足認該西瓜刀至為鋒利始得
    如此，則衡諸常情，如此鋒利之西瓜刀豈有可能竟能於公園
    內隨地撿拾而得，足見該西瓜刀應係被告自有之物且事先備
    妥者；其次，本案之發生係緣於告訴人以被告衛生習慣不佳
    ，竟將尿液裝容於寶特瓶並置放所居房間內未予清理，引起
    告訴人不滿，而要被告遷離告訴人所借住之房間，使被告心
    生不滿，而持刀傷害告訴人等情，該等傷害之動機，業據證
    人即告訴人於審理時指陳綦詳（見本院卷第111 、112 頁）
    ，而被告對於其將尿液裝容寶特瓶置於房間內，而遭告訴人
    趕出所居房間一情，亦自承在卷（見本院卷第119 頁），堪
    認為真實；至被告原所供因與告訴人賭博，遭告訴人詐賭，
    致生怨恨，而持刀傷害等節，首就詐賭云云，業遭告訴人否
    認（見本院卷第112 頁），且被告亦坦認雙方賭博係於2 、
    3 個月前之事（見本院卷第119 頁），若被告確因雙方賭博
    而致怨懟並動念傷害，應早已動手實施，足見本案被告之傷
    害犯行，真正之原因應係被告遭告訴人趕出原借居之房間所
    致，始為事實。從而，本案事證已明，被告傷害犯行洵堪認
    定。
二、核被告乙○○所為，係犯刑法第277 條第1 項之傷害罪。公
    訴人雖以被告係犯刑法第271 條第2 項、第1 項之殺人未遂
    罪起訴，(一)惟按刑法殺人罪之成立，必行為人有使人使喪失
    生命之故意，並實施殺害之行為，方足當之。是刑法殺人未
    遂罪與傷害罪之區別，端在以加害人於行為之初有無戕害他
    人生命之故意為斷；然欲判斷被告究有無使人喪失生命之犯
    意，須自告訴人所受傷害之程度、受傷之多寡、是否致命部
    位，以及加害人下手之情形、加害人是否具有非置告訴人於
    死而後快之意思，或即令告訴人死亡，亦不違背其本意等殺
    人之故意等各項情狀綜合判斷，以明其實（參最高法院53年
    度台上字第1088號、56年度台上字第557 、2017號、57年度
    台上字第2347號、69年度台上字第5155號、70年度台上字第
    2180號判決意旨可資參照）。(二)首就，被告傷害告訴人係持
    刀自告訴人身後偷襲砍傷告訴人肩、背一情，業據被告於審
    理時自承在卷（見本院卷第83、84頁），核與證人甲○○所
    證相符（見本院卷第84頁），證人丁○○亦在審理中指稱：
    被告係自其背後持刀傷害，當天本來沒有看到被告，被告自
    其之背後砍3 刀，其才轉過身來，其原本不知那是刀，其無
    機會閃開，因被告係突然間攻擊，才沒有機會閃躲等詞（見
    本院卷第110 、111 、112 、113 頁），亦足認被告確係自
    告訴人身後持刀偷襲告訴人而傷害告訴人無訛；而告訴人所
    受傷害，依前揭診斷證明書所載：係左肩之1 處深部割裂傷
    及背部之2 處深部割裂傷，除背部有1 處割裂傷長度達12
    公分外，其他2 處割裂傷長度均僅在6 公分、8 公分之譜，
    顯見被告以鋒利之西瓜刀行兇，所用力道非重，否則所致之
    3 處傷害長度絕不僅於此；就此現場目擊證人甲○○亦證稱
    ：被告揮刀之力道亦不大等詞可佐（見本院卷第81頁）；況
    被告持用銳利刀器自告訴人背後忽施偷襲，然行兇之部分卻
    僅限於告訴人肩、背等處，並非朝告訴人頭部、頸部、或腰
    腹等要害部位加以偷襲，否則被告既係以偷襲方式對於告訴
    人行兇得逞，則於當初偷襲下手之際，若儘朝告訴人上述要
    害部位行兇加害，自然亦極易得手；而且證人甲○○證述：
    其與不詳姓名之人共同勸架，由不詳姓名之人取走被告所持
    西瓜刀等語（見本院卷第83、84頁）；則自被告偷襲下手傷
    害之部位均非要害部位，下手力道非大，且下手之際，輕易
    即由勸架之人取走所持刀器，更見被告應無戕害告訴人生命
    或必致告訴人死亡之犯意甚明。(三)其次，告訴人已受有上開
    肩、背3 處傷害後，仍能反抗被告，且與被告相互扭打一情
    ，亦據證人甲○○於審理時供證甚明（本院卷第80、82頁）
    ，且證人甲○○並證稱：被告先持刀偷襲告訴人，告訴人起
    身與被告拉扯，當時被告還拿著刀，後來其與另一人勸架，
    拉開他們後，另一人並取走被告的刀，其拉開告訴人，告訴
    人馬上去拿畚斗及掃把攻擊被告，攻擊2 、3 下，後來被告
    與告訴人分別被拉開，被告就走了等詞（見本院卷第84頁）
    ，證人即告訴人亦在審理時自承確有他人勸架拉開伊與被告
    2 人，且伊確有持畚箕打被告，伊有揮打被告1 、2 下等語
    （見本院卷第112 、113 、114 頁），足見告訴人遭被告持
    刀加害後，雖受有前開傷害，但仍能反抗被告，甚至再持畚
    斗或掃把攻擊被告數次，又據在場證人甲○○之上開證詞所
    述勸架之過程，益徵其與不詳姓名之人為拉開被告與告訴人
    尚須費一番手腳，始得勸阻其等2 人相互扭打之情形，顯見
    告訴人當時仍然保有極強之反擊能力，是以其所受之傷勢，
    自非深重甚明。(四)更況告訴人受傷且由甲○○等人勸架之後
    ，告訴人亦自行騎機車離去，並報警及就醫之事實，亦據證
    人甲○○於審理時證述明確（見本院卷第82頁），證人即告
    訴人亦於審理中坦認伊先自行騎機車至派出所報案，再自行
    騎機車轉往醫院就醫等詞（見本院卷第114 頁），亦見告訴
    人所受傷勢，顯完全未使之喪失自我行動能力，始得以自己
    騎乘機車先行至警所報案，再自行騎車轉往醫院就醫，益知
    告訴人所受之傷勢並非致命深重之傷害，亦甚顯明。(五)又證
    人即告訴人雖審理時指訴：被告曾於持刀傷害告訴人時罵三
    字經，然後說「給你砍死」云云（見本院卷第111 頁），然
    被告堅詞否認曾對告訴人說「要給你死」等語（見本院卷第
    115 頁），證人甲○○審理時亦證述：被告並無說「要給你
    死」之類的話（見本院卷第83頁），則告訴人就此之陳述顯
    有誇大不實之處。綜上可知，被告雖持鋒利刀器行兇，然衡
    諸其偷襲告訴人之際，雖有充分餘裕得以精準朝告訴人頭部
    、頸部、或腰腹部等要害部位揮刀加害，但卻未如此為之，
    其連續砍出3 刀，均僅朝告訴人肩、背處揮砍，雖因刀器鋒
    銳，致告訴人皮肉深度割裂傷，但以此僅致告訴人肩、背割
    裂傷，而未朝告訴人要害部位之下手，以及下手之際，所持
    西瓜刀又輕易為勸架之人取走等情觀之，顯屬教訓意味較濃
    之傷害犯行，而應無戕害告訴人生命，必致告訴人死亡之殺
    人故意；再者，告訴人受傷之後，非但得以起身反抗，甚至
    持畚箕或掃把等物反擊被告，且告訴人受傷後仍與被告扭打
    ，而其等相互之扭打又須證人甲○○及另一不詳姓名者，分
    別費力攔阻始得勸止，並且告訴人受傷、扭打之後，仍有餘
    力自行騎乘機車先至警所報案，再自行騎車至醫院就醫，則
    其所受傷害之程度，顯尚非深重，且告訴人僅3 處受傷，又
    僅1 處為長度12公分之割裂傷，其他2 處傷害均係未及長度
    10公分之割裂傷，傷處不多，且受傷部分亦非要害部位，均
    難認係致命之傷害，是揆之前揭最高法院判決意旨，本院認
    被告持刀加害告訴人所犯應僅屬傷害犯行，而尚難認有殺人
    之犯意，自不構成殺人未遂犯行，是公訴人起訴法條，尚有
    未洽，應予變更。又被告先後揮砍告訴人3 刀，係於密切接
    近之時間及同地實施，侵害同一之法益，各行為應不具獨立
    性，且係出於同一傷害之目的，依一般社會觀念，在時間差
    距上難以強行分開，應視為數個舉動之接續施行，合為包括
    之一行為予以評價，屬接續犯。爰審酌被告未曾受有期徒刑
    以上刑之宣告，有臺灣高等法院被告前案紀錄表在卷可參，
    本案僅因與告訴人有房屋借住等糾紛，一時激憤，持具危險
    性之鋒利西瓜刀自告訴人背後偷襲揮砍，惡性尚輕，惟告訴
    人所受傷害為背部及左肩3 處深度割裂傷，傷勢非輕，被告
    之傷害犯行所生實害較重，以及其犯罪後坦承傷害犯行，並
    深具悔意，但迄未予告訴人任何賠償等一切情狀，量處如主
    文所示之刑。至被告持以揮砍之西瓜刀1 把雖係供犯罪所用
    之物且屬被告所有，業經被告偵訊時供承在卷，已如前述，
    然既未扣案，且被告供稱西瓜刀已遭當日勸阻之人取走，不
    知下落等語，證人甲○○亦同證此節，則既不能證明西瓜刀
    仍尚存在，本院認尚無加以沒收之必要，併予敘明。
據上論斷，應依刑事訴訟法第299 條第1 項前段、第300 條，刑
法第277 條第1 項款，判決如主文。
本案經檢察官丙○○到庭執行職務。
中　　華　　民　　國　　94　　年　　9 　　月　　28　　日
　　　　　　　　　刑事第二庭審判長法　官  邱永貴
                                  法　官  何佩陵
                                  法  官　高思大
右正本證明與原本無異。
如不服本判決，應於判決送達後10日內向本院提出上訴狀，上訴
於台灣高等法院高雄分院（須附繕本）。
中　　華　　民　　國　　94　　年　　9 　　月　　29　　日
                                  書記官  蔡語珊
附錄條文：
中華民國刑法第277條第1條：
            傷害人之身體或健康者，處3年以下有期徒刑、拘
            役或1千元以下罰金。
